臺灣臺南地方法院刑事判決　　　　　　　 96年度易字第191號
公　訴　人　臺灣臺南地方法院檢察署檢察官
被　　　告　丁○○
選任辯護人　莊信泰律師
　　　　　　黃俊達律師
　　　　　　林錫恩律師
上列被告因竊盜案件，經檢察官提起公訴（95年度偵字第17692
號、96年度偵字第1279、2002號），本院判決如下：
    主  文
丁○○無罪。
    理  由
一、公訴意旨略以：丁○○經營弘億開發工程有限公司，從事砂
    石給配、土方等買賣。另丙○○（由檢察官先行起訴）係得
    勝工程行（址設：臺南市安南區○○○○路七六六號之一）
    負責人。詎丁○○、丙○○基於意圖為自己不法所有之犯意
    聯絡，明知丙○○於民國九十三年五月十一日，以「林朝輝
    」名義向戊○○○所承租之臺南市○○區○○段二六二、二
    七八、二八一、二八三～二八七、三五四～三五七、三六六
    、三六七、三九０、三九三號等十六筆土地（登記名義人為
    戊○○○之父「甲○○」，下稱系爭土地），業於九十四年
    五月十日租賃期滿，且明知與戊○○○係約定上開土地係僅
    供作為經營魚塭使用、戊○○○並未同意出售上開土地土方
    等情。竟利用甲○○因病住院及戊○○○因工作忙碌而均疏
    於注意之際，由丁○○僱請具有犯意聯路之庚○○、辛○○
    （均由檢察官先行起訴）。於不詳時間起，由丙○○僱用不
    詳人士連續盜挖及載運如後附土地複丈成果圖所示紅線區域
    內之土方（總面積為九五二一．０七一平方公尺，高度約二
    層樓高不等，因其中黃線區域部分曾回填，故無從判定實際
    遭盜挖之數量），丙○○、庚○○及辛○○則結夥於現場分
    別負責監督及登記土方載運之數量等工作。其中王新潔、金
    榮春、郭坤南（以上三人均另為不起訴處分）則於不知情之
    情形下，分別自九十五年一月四日及十日起輾轉受雇於丙○○，並各駕駛挖土機及曳引拖車分別負責挖取前開土方及載
    運至丙○○前開砂石場等處堆放（計至九十五年一月十一日
    為警查獲時止，至少為七五００立方公尺（即500車次Ⅹ15
    立方公尺（每車約載運土方數量））。嗣經警於九十五年一
    月十一日十三時五十分許，在上址查獲上情，並當場發現庚○○將持有之部分土方估價單撕毀棄置於地，且扣得王新潔
    、金榮春、郭坤南等三人為前開盜挖及載運土方用之挖土機
    二台及曳引拖車一部，始循線查獲上情。因認丁○○涉犯刑
    法第三百二十一條第一項第四款加重竊盜罪。
二、公訴意旨就上開所認，提出下列證據為憑：(一)被告丁○○供
    稱僱用庚○○。(二)證人丙○○於警局及偵查中證稱：僱用王
    新潔、金榮春及郭坤南於前開時、地挖取及載運土方販售，
    庚○○及辛○○則負責於現場計算土方載運數量及車次。及
    前開挖取土方之行為，已逾與戊○○○所定租約期限半年餘
    。(三)證人庚○○、辛○○證述：受僱於丁○○於挖取土方時
    收取估價單。(四)證人戊○○○、乙○○於偵查中證述：丙○○當初簽約承租系爭土地係為供作魚塭使用。另證人戊○○○並證述：未同意且亦不知丙○○挖取土方販售。(五)證人王
    新潔、金榮春及郭坤南於警局及偵查中證述：受僱丙○○於
    前開時地挖取載運土方，自九十五年一月四日至九十五年一
    月十一日止，約挖取載運七千五百立方公尺。且丙○○、庚○○及辛○○均在現場監看或收取記載運送砂石重量及車次
    之運送單。(六)九十五年三月十一日履勘筆錄、現場照片五十
    張、臺南市安南地政事務所九十五年二月八日安南地所二字
    第0950001293號函文暨所附土地複丈成果圖、系爭土地租賃
    契約書、地籍圖謄本、土地登記清冊、土地謄本、疑似載運
    土方數量及金額統計便條一張、估價單十張、怪手工作紀錄
    單十四張。(七)證人沈木泉於偵查中雖證述：曾以一年租金三
    十萬元代價將其所有魚塭地及農地出租予另案被告丙○○，
    供丙○○將修築道路用土方暫時堆放之用等語。但丙○○與
    沈木泉間租賃情形，與本案情形不同，足見另案丙○○供稱
    ：以一年一百萬元代價係向戊○○○購買土方云云，不足採
    信。
三、訊據被告丁○○固坦承經營弘億開發工程有限公司，從事砂
    石級配及土方等買賣，且僱請庚○○及辛○○在系爭土地上
    負責收取載運土方之單據，惟堅詞否認有竊盜之犯意，辯稱
    ：我是受宏輝科技員工陳燕飛委託向丙○○購買土方，陳燕
    飛因標工程與丙○○曾有過節，不方便出面，所以委託我代
    為購買。我僱用辛○○、庚○○去收載運土方之單據，只載
    二、三天，約一、二千方公尺即被查獲。我僅單純跟丙○○
    購買土方，對於丙○○如何跟地主講並不知情，而且丙○○
    也有給付地主一百萬元做為在挖掘土方之代價，丙○○並無
    竊取土方之行為等語。
四、按犯罪事實，應依證據認定之，無證據不得認定犯罪事實。
    又不能證明被告犯罪者，應為無罪之諭知。刑事訴訟法第一
    百五十四條第二項、第三百零一條第一項前段定有明文。經
    查：
  (一)被告對公訴人提出之證據，證據能力均不爭執，自均得加以
    引用，核先敘明。
  (二)公訴人雖認被告丁○○與另案被告丙○○係共同至系爭土地
    上竊取土方，惟依丙○○於警局及偵訊中所述，均指稱被告
    丁○○向其購買土方，因此指派庚○○及辛○○在現場負責
    收取司機載運砂土之單據等語。再者現場被查獲負責開砂石
    車及挖土機之司機王新潔、金榮春及郭坤南亦均一致證述，
    係受丙○○僱用。本案並無證人指證被告丁○○與丙○○共
    同在系爭土地上採取土方，公訴人此部分所認，顯為無據。
    應認被告丁○○於本案僅為土方購買者，是縱本案採取土方
    無合法權源，被告丁○○購買此來源不明之物品，本即無法
    論以竊盜罪。
  (三)況且本案依下列證據，足認另案被告丙○○於系爭土地上採
    取土方並未構成竊盜罪：
  (1)首先由公訴人所提上開證據中，證人戊○○○於警局及偵查
    中雖一再堅稱：系爭土地出租予林朝輝係供作魚塭使用，並
    非賣土方云云。惟證人於審理中已翻異前供，改稱係賣土方
    ，並證述：「（當時地主是何人？）地主是甲○○，是我父
    親」、「（為何會讓你去簽約？）我父親都是讓我去處理」
    、「（你是否有同意出租的魚塭可以讓承租人挖取土方？）
    有，我有同意」、「（為何你在偵訊中你一再強調不是賣土
    地，不准挖土方？）當時警方叫我要講出租魚塭，不是賣土
    地，也不准挖土方，不然我會有事情，所以我才這樣跟檢察
    官說」、「（請庭上提示九十五年度偵字第四八五一號偵查
    卷第三十一頁，你向檢察官說你根本沒有意思要賣土方，只
    是要出租土地，要求被告將挖走之土方填回來，當時你為何
    要這樣講？）我是真的把土方賣給訂契約的人，但是檢察官
    偵查時我會怕，所以我說話不實在，實際上我是把土賣給別
    人」、「（本件土地租賃契約，是否是虛假的？）是的」、
    「（真正契約訂定是否是買賣土方？）是的」、「（你用多
    少價錢將土方賣給對方？）一百萬元、「（土地出租時，你
    們已經欠銀行多少錢？）兩千多萬」、「（利息多久沒有還
    了？）好幾年了」、「（出租時，你是否知道土地已經要被
    拍賣了？）知道」、「（你出租時知道土地已經要被拍賣了
    ，為何還要把土方賣給別人？）因為當時我缺錢」等語明確
    。
  (2)再者，由本次買賣之介紹人即證人朱錦中到庭證述：「（請
    庭上提示警卷第二十四頁土地租賃契約，之前有無看過這份
    租土地賃契約？）有」、「（你是在何處看過這份土地租賃
　  契約？）當時我跟劉振慧、丙○○之朋友『肉粽』一起去代
    書事務所找乙○○簽契約購買土方，因為當時我是丙○○這
    方之介紹人」、「（你說『肉粽』是否就是林朝輝？）是的
    」、「（當時你在簽約之前，你是如何進行仲介的？）當時
    是田坤會來找我跟劉振慧說他們有一筆土地要被拍賣了，土
    地上有土要賣，他問我們有沒有人要買」、「（你是去找何
    人進行仲介？）整個洽談過程我沒有參與，我知道有人要賣
    土方，我去把消息報給丙○○而已，我也沒有跟地主接洽」
    、「（你是否等到雙方談好之後，在他們簽契約時才去的？
    ）是的」、「（簽訂契約時，在場有何人？）我、劉振慧、
    林朝輝、乙○○、戊○○○，還有一個代書助理來起草寫契
    約」、「（在場簽契約時，有無說什麼？）當時我有聽到他
    們說以一百萬元把土方賣出去」、「（說要賣土方的是何人
    ？）簽約時一個女人」、「（在場有無看到那個女人簽契約
    ？）我有看到她蓋章、簽名」等語。及另一仲介田坤會到庭
    證述：「（你跟劉振慧、朱錦中之間有無業務往來？）只有
    本件而已，之後就都沒有了」、「（你說的本件是指何事？
    ）剛開始是劉振慧到中國人檳榔攤聊天說有沒有一些土地或
    是房子要賣，或是有房子要拆除，當時我說我是做土地仲介
    的，我問劉振慧需要哪裡的土地，劉振慧說找沒有利用價值
    的地，我說只有剩一些拍賣不出去的土地，劉振慧就說好，
    他要我幫忙找找看。當時我從法拍資訊找到甲○○先生的土
    地，我從甲○○先生鄰居口中得知他有一個兒子乙○○，在
    從事代書事務所工作。之後，我就跟乙○○說有人想要跟他
    談城西那邊土地，我就帶劉振慧過去找乙○○，第一次講全
    部價錢是八十萬元，但是沒談成，之後我就沒有參與這件事
    情了」、「（按照你講法，當時那塊地拍賣不出去？）是的
    」等語。顯見系爭土地之實際管領人戊○○○訂約時之真意
    確為販賣土方，並非出租供作魚塭使用。
  (3)另由證人李明吉於審理中就系爭土地附近魚塭出租行情所為
    證述：「（你在何處有魚塭？）城西里」、「（城西里魚塭
    有多大？）六公頃」、「（城西里魚塭所有人為何？）是我
    們三個兄弟向國有財產局承租」、「（承租費用如何計算？
    ）以魚斤來計算，以這次來說，一年要繳兩期，一期租金是
    兩萬多，面積是六公頃」、「（何謂漁斤？）看這季虱目魚
    一公斤多少錢，就收幾公斤魚之價錢」等語。則以證人李明
    吉向國有財產局承租約六公頃魚塭，一年租金約四、五萬元
    ，而系爭土地面積，依卷附土地租賃契約書所載為二００六
    三．一一平方公尺（即約二．００六三公頃），足見被告丙○○辯稱，系爭土地魚塭出租價額無一年一百萬元行情等語
    ，尚非無據。況且，本院亦依職權向財政部國有財產局函詢
    與系爭土地同地段魚塭出租價額，而由卷附財政部國有財產
    局臺灣南區辦事處臺南分處九十六年三月十五日臺財產南南
    三字第0960003884號函覆稱：「出租養地之年租金為地方政
    府公告當期正產物單價乘以租約約定之正產物收獲總量乘以
    千分之二百五十計收」，及依該分處另提供之「臺南市公有
    耕地租額標準表」，可知臺南市公有耕地租額，地目為「旱
    」，土地等則為「一」所核定之收獲量最高，為每公頃二萬
    七千八百三十八公斤（即前述魚斤），地目為「田」土地中
    ，以等則為「四」所核定之收獲量最高，為每公頃五千五百
    公斤。又參諸卷附臺南市政府於九十四年十二月十五日公告
    之「九十四年期地租實物折徵代金價格，虱目魚每公斤租金
    三十元」。再依卷附土地登記謄本所載，系爭土地地目為「
    旱」者，共有四筆，面積共約０．一一三三公頃，而地目為
    「田」者，共有十二筆，面積共約一．八九二九公頃，倘均
    以同地目最高收獲量計算，系爭土地年租金最高為「（30元
    Ⅹ2783 8公斤Ⅹ0.25Ⅹ0.1113公頃）＋（30元Ⅹ5500公斤Ⅹ
    0.25Ⅹ1.8929公頃）＝101735元」，遠低於卷附土地租賃契
    約書所載之金額，益證另案被告丙○○供稱：不可能以一年
    一百萬元價額承租系爭土地作為魚塭使用等語，並非虛構。
  (4)綜觀本案證人所稱，無論介紹人朱錦中及田坤會，均證述當
    初仲介及簽約目的即在買賣土方，且由證人李明吉之證詞及
    財政部國有財產局臺灣南區辦事處臺南分處提供之國有非公
    用不動產租賃資料，可見系爭土地並無一年一百萬元之出租
    行情，此均足證證人戊○○○事後於本院所為證述核無不實
    ，實際地主戊○○○與丙○○訂約係為販買土方等情，洵堪
    認定。
  (5)至於另案被告丙○○被查獲在系爭土地上挖掘土方時，雖已
    逾上開契約期限，然據丙○○供稱：此係因在期限內挖掘時
    ，隔壁土地反應魚塭遭受污染，因此停工至隔壁魚塭魚獲收
    成後，始續行挖掘，九十五年元月復工，係為補足契約期間
    ，並無不法所有之意圖。且由證人即當時受託協調之現任城
    西里里長郭清福到庭證述：「（九十三年你是否有幫忙處理
    一件土地被污染之糾紛？）有人來拜託我」、「（何人來拜
    託你？）郭瑞和」、「（郭瑞和是從是什麼工作？）魚塭」
    、「（郭瑞和是拜託你什麼事情？）他說他魚塭有被隔壁污
    染到」、「（你如何處理？）我去現場找現場工作人員請他
    轉達，後來丙○○來找我，我就知道丙○○是負責人，我要
    求丙○○如果要回填，等魚塭沒有放養時再來回填」、「（
    丙○○是否有照你意思停止工作？）有」等語，足認被告丙○○於九十三年訂約後，確曾因故停止開採土方。另證人郭
    清福先後兩次到庭就受託協調之時間，先證稱為九十四年四
    、五月間，後又改稱為九十三年間，二次證述雖有歧異，然
    證人同時亦表示在請現場人員轉達後至丙○○回應前，曾向
    臺南市環境保護局陳情。而依卷附臺南市安南區公所九十五
    年十二月十四日南安民字第0950028155號函所載，臺南市環
    境保護局接獲陳情後，於九十三年十二月六日函知臺南市安
    南區公所處理。足見證人郭清福受託協調之時間，應以第二
    次到庭證述九十三年間為正確。證人郭清福之證詞，在時間
    方面雖曾記憶有誤，然在受託協調被告丙○○應停止挖掘或
    補償隔鄰魚塭損失方面，則始終如一，自不因證人郭清福之
    證詞有前後不符之瑕疵而全部不予採信。依證人郭清福之證
    詞，足見另案被告丙○○供稱：於九十五年元月復工挖掘，
    乃為補足契約期間等情，並非全然無憑。因此縱丙○○客觀
    上有逾期開挖之行為，其主觀犯意何在，依現存證據，尚不
    足使本院確信丙○○必存有不法所有之意圖。
  (四)綜上所述，依公訴人所提之證據，不足證明被告丁○○係與
    另案被告丙○○共同在系爭土地上挖取土方，且另案被告丙○○在系爭土地上挖掘土方之行為，又經本院認定未構成竊
    盜罪，被告丁○○當亦無從以竊盜罪相繩，依法應為無罪之
    諭知。
據上論斷，應依刑事訴訟法第三百零一條第一項前段，判決如主
文。
本案經檢察官己○○到庭執行職務
中　　華　　民　　國　　96　　年　　6 　　月　　22　　日
　　　　　刑事第三庭    審判長法　官　鄧希賢
                              法　官  張銘晃
                              法　官  包梅真
以上正本證明與原本無異。
如不服本判決，應於收受送達後10日內向本院提出上訴書狀。
　　　　　　　　　　　　　　　書記官  李淑秋
中　　華　　民　　國　　96　　年　　6 　　月　　23　　日
